最高法院刑事判決　　　　　　　九十四年度台非字第二八六號
　　上　訴　人　最高法院檢察署檢察總長
　　被　　　告　甲○○
　　　　　　　　　　　　非常.
　　　　　　　　　　　　）
　　　　　　　　　　　　33之.
上列上訴人因被告違反槍砲彈藥刀械管制條例案件，對於台灣台
中地方法院中華民國九十四年九月三十日第一審確定刑事簡易判
決（九十四年度豐簡字第六一二號，聲請簡易判決處刑案號：台
灣台中地方法院檢察署九十四年度偵字第一三○三九），認為違
法，提起非常上訴，本院判決如下：
    主  文
原判決關於違背法令部分撤銷。
    理  由
非常上訴理由稱：「一、按判決不適用法則或適用不當者，為違
背法令。又依法應於審判期日調查之證據而未予調查者，其判決
當然違背法令，刑事訴訟法第三百七十八條、第三百七十九條第
十款分別定有明文。次查依法應於審判期日調查之證據，未予調
查，致適用法令違誤，而顯然於判決有影響者，該項確定判決即
屬違背法令，得提起非常上訴，亦經司法院大法官會議釋字第一
百八十一號解釋在案；證據雖已調查，而其內容尚未明暸者，即
與未經調查無異，如遽行判決，仍屬應於審判期日調查之證據未
予調查，最高法院三十一年上字第八七號判例參照。又受有期徒
刑之執行完畢，或受無期徒刑或有期徒刑一部之執行而赦免後，
五年以內再犯有期徒刑以上之罪者，為累犯，加重本刑至二分之
一；裁判確定後，發覺為累犯者，依前條規定更定其刑，但刑之
執行完畢或赦免後發覺者，不在此限，刑法第四十七條、第四十
八條亦定有明文。事實審法院對被告有無累犯之事實，是否適用
刑法第四十七條累犯之規定加重其刑，即屬法院認定事實與適用
法律之基礎事項，客觀上有其調查之必要，應依職權加以調查，
倘被告確係累犯，而事實審並未詳加調查，致判決時未適用累犯
之規定論處，即屬刑事訴訟法第三百七十九條第十款規定，依法
應於審判期日調查之證據而未予調查，其判決當然為違背法令。
刑法第四十八條所稱更定其刑，必其累犯之發覺，係在裁判確定
之後，始足當之，苟於裁判確定之前，已經發覺有累犯之情事者
，即無適用之餘地。事實審法院於審理時，如發覺被告有累犯之
事實，自應論以累犯，並依法加重其刑，倘己發覺為累犯而於判
決時漏論累犯加重其刑，亦僅能另依上訴程序或非常上訴程序予
以救濟，殊難再依刑法第四十八條前段之規定予以更定其刑。最
高法院八十四年度台非字第九二號、八十五年度台非字第一六一
號判決參照。二、本件原判決認定被告甲○○自九十年間即持有
武士刀及匕首，係違反槍砲彈藥刀械管制條例第十四條第三項之
未經許可持有刀械罪，而被告曾於八十六年二月間，因麻藥案件
，經台灣台中地方法院以八十六年度易字第一三八三號判決處有
期徒刑五月確定，並於八十六年五月三十日執行完畢，此有原偵
審卷附台灣台中地方法院檢察署刑案資料查註紀錄表、台灣高等
法院全國前案紀錄表各一紙附卷可稽，足見被告上開未經許可持
有刀械犯行，係在前案八十六年五月三十日執行完畢之後五年以
內，自應成立累犯，加重其刑至二分之一，乃原審竟未審酌原偵
審卷附被告上開前案資料，且未詳加調查，誤以本件與累犯規定
要件不符，因而未以累犯論處。揆諸上開說明，自有應於審判期
日調查之證據而未予調查及判決不適用法則之違背法令。案經確
定，爰依刑事訴訟法第四百四十一條、第四百四十三條提起非常
上訴，以資糾正」等語。
本院按判決不適用法則者，為違背法令；又依法應於審判期日調
查之證據而未予調查者，其判決當然違背法令，刑事訴訟法第三
百七十八條、第三百七十九條第十款分別定有明文。次按受有期
徒刑之執行完畢，或受無期徒刑或有期徒刑一部之執行而赦免後
，五年以內再犯有期徒刑以上之罪者，為累犯，加重本刑至二分
之一，刑法第四十七條亦著有規定。事實審法院對被告有無累犯
之事實，是否適用刑法第四十七條累犯之規定加重其刑，屬法院
認定事實與適用法律之基礎事項，客觀上有其調查之必要，應依
職權加以調查，倘被告確係累犯，而事實審並未詳加調查，致判
決時未適用累犯之規定論處，即屬刑事訴訟法第三百七十九條第
十款規定，依法應於審判期日調查之證據而未予調查，其判決當
然為違背法令。本件原確定判決認定被告甲○○自九十年間即持
有武士刀及匕首，係違反槍砲彈藥刀械管制條例第十四條第三項
未經許可持有刀械罪，而被告曾於八十六年二月間，因違反麻醉
藥品管理條例案件，經台灣台中地方法院以八十六年度易字第一
三八三號判處有期徒刑五月確定，並於八十六年五月三十日執行
完畢，此有台灣台中地方法院檢察署刑案資料查註紀錄表、台灣
高等法院全國前案紀錄表附卷可稽，足見被告本件未經許可持有
刀械犯行，係在前案執行完畢後五年以內為之，自屬累犯，原審
疏加察核，漏未查明卷附之前案資料，未以累犯論處並加重其刑
。揆諸上開說明，自有應於審判期日調查之證據而未予調查及判
決不適用法則之違背法令。案經確定，非常上訴意旨執以指摘，
洵有理由，惟原判決尚非不利於被告，應僅將原判決關於違背法
令部分撤銷，以資糾正。
據上論結，應依刑事訴訟法第四百四十七條第一項第一款前段，
判決如主文。
中　　華　　民　　國　九十四　年　 十二 　月　二十二　日
                      最高法院刑事第二庭
                          審判長法官  紀　俊　乾
                                法官  黃　正　興
                                法官  陳　東　誥
                                法官  池　啟　明
                                法官  洪　佳　濱
      本件正本證明與原本無異
                                      書  記  官
中　　華　　民　　國　九十四　年　 十二 　月　二十六　日
                                                      Ｔ
